【裁判字號】    89,上訴,1364
【裁判日期】    900109
【裁判案由】    偽造文書等
【裁判全文】
臺灣高等法院臺南分院刑事判決            八十九年度上訴字第一三六四號  Ａ
      上  訴  人
      即  被  告  甲  ○  ○
右上訴人因偽造文書等案件，不服臺灣臺南地方法院八十九年度訴字第七八七號中華
民國八十九年七月二十五日第一審判決（起訴案號：臺灣臺南地方法院檢察署八十九
年度偵字第五五四二號），提起上訴，本院判決如左：
      主      文
原判決關於甲○○行使偽造私文書部份撤銷。
甲○○共同連續行使偽造私文書，足以生損害於他人，處有期徒刑肆月。如附表編號
（一）至（七）所示偽造之印章、印文、署押均沒收。
其他上訴駁回。
      事      實
甲○○於民國（下同）八十八年十一月間，在台南縣新化鎮○○路一六六號修園文具
店內，拾獲葛芳伶遺失之身分證一枚，竟意圖為自己不法之所有，將之占為己有。又
意圖為自已不法之所有，於同年年十二月八日，在台南縣新化鎮○○路一六九號前，
竊取乙○○所有置於機車上大衣口袋內之身分證一枚，嗣因其男友蔡順章（業經原審
判處偽造私文書罪刑確定）與他人有債務糾紛，為逃避索債及方便二人同居，竟與蔡
順章共同基於概括行使偽造私文書之犯意聯絡，相偕於八十九年一月十六日，由甲○
○持竊得之乙○○身分證冒充乙○○，向林吳麗美承租位於台南市○○○街一九三巷
三號五樓之五房屋，並在租賃契約書承租人欄內偽簽「乙○○」之署押（含指模），
蔡順章則在該契約書連帶保證人欄內偽簽「王海明」之署押（含指模），擔任連帶保
證人，而偽造該租賃契約書一式二份，並將其中一份持交林吳麗美收執而予以行使，
足以生損害於乙○○、王海明、林吳麗美等人。甲○○又於八十九年四月七日，在台
南市偽刻「乙○○」之印章一枚，及持乙○○之身分證，向台南市○○街郵局開立帳
號四五七一七０號，戶名「乙○○」之帳戶，供己使用，並在郵政存簿儲金立帳申請
書、預留印鑑卡、儲金簿連線通儲印鑑卡上；及於同年四月二十八日，在儲金儲戶申
請變更帳戶事項申請書、變更密碼卡上；及於同年四月二十八日，在儲金現金提款單
上，分別偽蓋「乙○○」之印文，完成開戶、變更密碼、及提款手續，持交郵局而予
以行使，足以生損害於郵政機關辦理儲金業務之正確性及乙○○。甲○○又於八十九
年三月三十一日、及同年四月七日，分別持乙○○之身分證，偽以乙○○名義，先後
在用戶申請書申請人欄內偽簽「乙○○」之署押，持向位於台南市○○路之泛亞電信
公司，申辦0000000000及0000000000號行動電話二支使用，足
以生損害於乙○○及泛亞電信公司。甲○○另於八十八年二月七日，接受朋友贈予蝴
蝶刀一支，未經許可而持有。嗣經警於八十九年五月一日十五時，持檢察官核發之搜
索票，至上開甲○○、蔡順章租住處搜索，扣得上開蝴蝶刀一支、葛芳仱之身分證一
枚、乙○○之身分證一枚、郵金儲金簿一本、偽刻之乙○○印章一枚、及偽造之房屋
租賃契約書一份，始循線查獲。案經台南縣警察局永康分局移送台灣台南地方法院檢
察署檢察官偵查起訴。
      理      由
一、上訴人即被告甲○○雖未到庭為任何陳述，惟據其在原審除辯稱：乙○○之身分
    證，係乙○○於八十八年十二月間去她住處，掉在她住處，她撿來使用，並非竊
    得云云外，餘有關上開侵占、行使偽造私文書、未經許可持有刀械等犯罪事實，
    均坦承不諱。經查被告上開自白部分，核與被害人林吳麗美、乙○○、葛芳仱在
    警訊中，所分別指訴之情節相符，並有上開經警查獲及本院函查之贓物認領保管
    單、身分證、偽造之契約書、郵局開戶變更申請書、儲金簿、電話申請書、偽刻
    之印章、及蝴蝶刀等物扣案或存案足稽，且該蝴蝶刀經送鑑定認確係公告查禁之
    刀械，亦有台南市警察局八十九年五月十二日八九南市警保字第六六九四０號公
    函，附於偵查卷可佐，其此部分犯行事證已至為明確。次查被告確有竊取被害人
    乙○○身分證之事實，亦據被害人乙○○在警訊中指訴：「我所有身分證件置放
    在皮夾內，而該皮夾則裝於我所有大衣之口袋內，我於八十八年十二月八日將該
    等物品（衣物）置放在新化鎮○○路一六九號大樓前之機車上，而我到隔壁之便
    利商店購買物品，回來就發現失竊了：：」、「我從未要和她一同租屋，故更不
    可能將身分證交給她」、「我並未交給她身分證，更沒有要她以我之名租屋」（
    見警卷第十四、十五頁）各等語甚詳，且被害人乙○○與被告間並無任何仇怨，
    既為雙方所自承，則衡情被害人乙○○亦無設詞攀誣之理；再參以被告在歷次偵
    審中辯稱：「：：乙○○本來是和我一起租房子，我要跟男朋友一起住，所以把
    她的身分證留下來了」、「乙○○是到我租處談論租房子的事，由乙○○親自交
    給我的」、「八十八年十二月間乙○○來租屋處找我，身分證掉落在我家沙發上
    被我拾獲」（見警卷第二、五頁），「（問：乙○○的身分證如何取得？）掉在
    我家」、「（問：她何時掉在妳家？）八十八年十二月左右」、「（問：乙○○
    說，她沒有要和妳租房子，也沒有委託妳開設帳戶、申請門號，有何意見？）沒
    錯」、「我沒有偷，我只看到身分證掉在沙發上」（見偵查卷第十二至十三頁）
    ，「（問：有無在八十八年十二月八日於新化鎮○○路一六九號前竊取乙○○之
    身分證？）那是鍾拿給我的，她常常到我家」（見原審卷第十三頁）各等語，亦
    見先後不一，難認屬實，其竊盜事證亦明，不容其空言飾詞否認，其此部分犯行
    同堪認定，均應依法予以論科。
二、核被告侵占被害人葛芳仱之身分證部分，係犯刑法第三百三十七條之侵占遺失物
    罪；其偷竊被害人乙○○之身分證部分，係犯刑法第三百二十條第一項之竊盜罪
    ；其偽以被害人乙○○名義，簽訂租賃契約書、開立郵局帳戶、及申辦行動電話
    門號，而予以交付行使等部分，均足生損害於上開事實欄所載之被害人，均係犯
    刑法第二百十六條、第二百十條之行使偽造私文書罪；其未經許可持有刀械部分
    ，係犯槍砲彈藥刀械管制條例第十四條第三項之未經許可持有刀械罪。其偽造被
    害人乙○○之印章及偽造被害人乙○○之署押、印文行為，均屬偽造私文書之階
    段行為；其偽造私文書之低度行為，已為行使之高度行為所吸收，均不另論。其
    行使偽造租賃契約書之犯行，與原審同案被告蔡順章間，有犯意聯絡及行為分擔
    ，應論以共同正犯。其先後多次行使偽造私文書之犯行，時間緊接，犯罪構成要
    件相同，顯係基於概括犯意反覆為之，應依連續犯規定論以情節較重之共同行使
    偽造私文書一罪，並依法加重其刑。其所犯竊盜與行使偽造私文書二罪間，有方
    法結果之牽連關係，應從一重之行使偽造私文書罪處斷。其所犯侵占遺失物，行
    使偽造私文書、及未經許可持有刀械三罪，犯意各別，罪名互殊，應分論併罰。
    原審對被告行使偽造私文書罪部分，予以論罪科刑，固非無見；惟查原判決未就
    被告偽造之上開租賃契約書、郵局文書、電話申請書種類詳予認定論列，並就各
    該文書內偽造之印文、署押詳予論列諭知沒收，均有未合。被告未具理由上訴，
    雖無足取；惟原審此部分判決既有可議，自應由本院將原審此部分判決予以撤銷
    改判。爰審酌被告之素行、犯罪之動機、目的、方法、手段、對被害人所生危害
    、及其犯後態度等一切情狀，仍對其量處有期徒刑四月，並就附表所列偽刻之印
    章、偽造之署押、印文，不問屬於犯人與否，均併依刑法第二百十九條規定宣告
    沒收。原審另對被告所犯侵占遺失物罪、及未經許可持有刀械罪部分，本於同上
    之見解，適用刑法第十一條前段、第三百三十七條、第四十一條、第四十二條第
    二項、第三十八條第一項第一款，槍砲彈藥刀械管制條例第十四條第三項，罰金
    罰鍰提高標準條例第一條前段、第二條，並審酌被告之上開犯罪一切情狀，就侵
    占遺失物罪部分量處罰金五百元，另就未經許可持有刀械部分量處拘役十日，並
    均諭知罰金如易服勞役及拘役如易科罰金，各以三百元折算一日之標準。復就扣
    案之蝴蝶刀一支，認係違禁物，並依刑法第三十八條第一項第一款規定宣告沒收
    。經核認事用法並無不合，量刑亦稱妥適。被告未具理由上訴，為無理由，應予
    駁回。
三、被告經合法傳喚無正當理由不到庭，爰不待其陳述逕行判決。
四、據上論斷，應依刑事訴訟法第三百六十八條、第三百六十九條第一項前段、第三
    百六十四條、第三百七十一條、第二百九十九條第一項前段，刑法第二十八條、
    第五十六條、第二百十六條，第二百十條、第三百二十條第一項、第五十五條、
    第二百十九條、罰金罰鍰提高標準條例第一條前段，判決如主文。
本案經檢察官蘇南桓到庭執行職務。
中    華    民    國      九十      年      一      月        九        日
                                  臺灣高等法院臺南分院刑事第二庭
                                      審判長法官  游    明    仁
                                            法官  蘇    重  信
                                            法官  林    永    茂
右正本證明與原本無異。
行使偽造私文書部分如不服本判決，應於判決送達後十日內向本院提出上訴狀，其未
敘述理由者並應於提出上訴狀後十日內向本院補提理由書（應附繕本)。
                                      法院書記官  楊    清    旺
中    華    民    國      九十      年      一      月        十        日
附錄：本判決論罪科刑法條
刑法第三百三十七條：意圖為自己或第三人不法之所有，而侵占遺失物、漂流物或其
                    他離本人所持有之物者，處五百元以下罰金。
刑法第二百十六條：行使第二百十條至第二百十五條之文書者，依偽造、變造文書或
                  登載不實事項或使登載不實事項之規定處斷。
刑法第二百十條：偽造、變造私文書，足以生損害於公眾或他人者，處五年以下有期
                徒刑。
槍砲彈藥刀械管制條例第十四條：
第三項：未經許可，持有或意圖販賣而陳列刀械者，處一年以下有期徒刑、拘役或新
臺幣五十萬元以下罰金。
附  表：
（一）二份租賃契約書上偽造之「乙○○」、「王海明」署押（均含指模）各一枚。
（二）偽造之「乙○○」印章一枚。
（三）台南市○○街郵局帳號０四五七一七—０號郵政存簿儲金簿連線通儲印鑑欄上
      偽造之「乙○○」印文一枚。
（四）台南市○○街郵局存簿儲金第０四五七一七—０號帳戶郵政存簿儲金立帳申請
      書儲戶蓋章欄、及預留印鑑欄上偽造之「乙○○」印文各一枚。
（五）台南市○○街郵局存簿儲金第０四五七一七—０號帳戶郵政存簿儲金儲戶申請
      變更帳戶事項更換密碼欄上偽造之「乙○○」印文三枚、申請書上偽造之「乙
      ○○」印文一枚。
（六）台南市○○街郵局帳號０四五七一七—０號郵政存簿儲金簿八十九年四月二十
      八日現金提款單上偽造之「乙○○」印文一枚。
（七）八十九年三月三十一日、四月七日泛亞電信用戶申請書上偽造之「乙○○」署
      押各二枚。


司法院資訊處製作；財團法人民間司法改革基金會備份。
